臺灣花蓮地方法院刑事判決
111年度原訴字第98號
公  訴  人  臺灣花蓮地方檢察署檢察官
被      告  黃亞奇



選任辯護人  邱劭璞律師
(法扶律師)          
上列被告因偽造文書等案件，經檢察官提起公訴（110年度偵字
第2299號），合議庭裁定由受命法官獨任依簡式審判程序審理，
判決如下：
    主  文
乙○○共同犯行使偽造私文書罪，共貳罪，各處有期徒刑貳月，如
易科罰金，均以新臺幣壹仟元折算壹日。應執行有期徒刑参月，
如易科罰金，以新臺幣壹仟元折算壹日。
未扣案鳳榮地區農會取款憑條上偽造之「丙○○」署押壹枚沒收。
未扣案之犯罪所得新臺幣壹萬伍仟元沒收，如全部或一部不能沒
收或不宜執行沒收時，追徵其價額。
    事  實
一、乙○○於民國110年3月29日上午，與不詳之人(無證據顯示為
    未成年人，下稱某甲)明知丙○○未授權其等代為提領金融機
    構內之存款，竟仍共同竟意圖為自己不法之所有，基於詐欺
    取財、行使偽造私文書之犯意聯絡，由某甲交付乙○○由不詳
    方式所取得丙○○所申設之鳳榮地區農會帳號***0000000****
    號(詳細帳號詳卷)存摺，及丙○○之印鑑，再由乙○○分別於附
    表所示時間，前往於花蓮縣○○鎮○○路000號之鳳榮地區農會
    ，以附表所示之方式偽造私文書，並持向不知情之農會承辦
    人莊惠如，以表示提款已得丙○○之同意及授權而行使之，致
    莊惠如陷於錯誤，同意乙○○提領附表所示之金錢，足以生損
    害於丙○○權益及鳳榮地區農會對於帳戶管理之正確性。乙○○
    取得款項後，隨即於提款當日將款項全數交予某甲，並因此
    取得新台幣（下同）15,000元之報酬。
二、案經丙○○訴由花蓮縣警察局鳳林分局報告臺灣花蓮地方檢察
    署檢察官起訴
    理  由
一、程序部分：
    本案被告乙○○所犯係死刑、無期徒刑、最輕本刑為3年以上
    有期徒刑以外之罪，其於本院準備程序中對被訴事實為有罪
    之陳述，經法官告知被告簡式審判程序之旨，並聽取檢察官
    、被告及其辯護人之意見後，由本院依刑事訴訟法第273條
    之1第1項之規定，裁定改依簡式審判程序審理。
二、認定犯罪事實所憑證據及理由：
　　上揭犯罪事實，業據被告於本院準備程序及審理中坦承不諱
　　(見本院卷第70頁、第84頁)，核與證人即告訴人丙○○、證人
    莊惠如、證人毛忠義於警詢及偵查中之證述情節大致相符，
    並有鳳榮地區農會111年1月26日花鳳農林字第1110000240號
    函及函附取款憑條1份、告訴人鳳榮地區農會帳號***000000
    0****號交易明細、車輛詳細資料報表各1份、現場照片8張
    、監視器錄影畫面截圖照片11張在卷可稽(見警卷第9至21頁
    第39頁、第41至51頁、偵卷第33至35頁第189至192頁)，足
    認被告上開任意性自白確與事實相符，堪以採信。起訴書所
    雖載上開農會帳號為「***031009****」，與卷內證據不符
    ，然屬無礙辨別社會事實同一之誤載，本院逕予更正。從而
    ，本案事證明確，被告前揭犯行洵堪認定，應予依法論科。
三、論罪科刑部分：
　㈠核被告就附表編號1、2所為，均係犯刑法第216條、第210 條
    之行使偽造私文書罪及刑法第339條第1項之詐欺取財罪。其
    中，就附表編號1所示之盜用丙○○印章之行為；就附表編號2
    所示之偽造丙○○署押、盜用丙○○印章之行為，均為偽造文書
    之部分行為，不另論罪；又偽造私文書之低度行為已為行使
    偽造私文書之高度行為所吸收，亦不另論其偽造私文書罪。
    另盜用印章與盜用印文為不同之犯罪態樣，盜取他人之印章
    持以蓋用，當然產生該印章之印文，祇成立盜用印章罪，不
    應再論以盜用印文罪，亦非盜用印章行為為盜用印文行為所
    吸收，附此序明。
　㈡按刑法第55條所定，一行為而觸犯數罪名之想像競合犯存在
    之目的，係在避免對於同一不法要素予以過度評價；則其所
    謂「一行為」，應兼指所實行者為完全或局部同一之行為，
    或其行為著手實行階段可認為同一者，均得認為合於一行為
    觸犯數罪名之要件，而評價為想像競合犯（最高法院103年
    度台上字第4223號判決意旨參照）。經查，被告各次行使偽
    造私文書之目的即在向農會承辦人詐得告訴人丙○○之存款，
    犯罪目的同一，可認行使偽造私文書及詐欺取財行為間，係
    在同一犯罪計畫下所為，時間密接，因果歷程並未中斷，本
    於一般社會通念觀察，此二犯行之手段與目的間，具有重要
    之關連性及行為局部之同一性，是揆諸前揭判決意旨說明，
    於法律評價應認屬一行為同時觸犯數罪名，為異種想像競合
    犯，均應依刑法第55條前段規定，從一重之行使偽造私文書
    罪處斷。被告所犯2次行使偽造私文書罪，犯意各別，行為
    互殊，應予分論併罰。
　㈢被告上開犯行與某甲間，有犯意聯絡，行為分擔，應論以共
    同正犯。起訴書雖未論述及此，然單獨正犯與共同正犯之差
    異，僅在於犯罪之行為究係由一人獨立實行或係由二人以上
    共同實行，就本案應適用之基本法條及所犯罪名並無不同，
    自不生變更檢察官起訴法條之問題（最高法院104年度台上
    字第723號判決意指參照），併予敘明。
　㈣另公訴意旨及辯護人雖均認被告前後2次領款行為，應論以接
    續犯等語，然所謂接續犯之包括一罪，係指數行為於同時同
    地或密切接近之時地實施，侵害同一法益，若各行為之獨立
    性極為薄弱，依一般社會健全概念，在時間差距上，難以強
    行分開，在刑法評價上，以視為數個舉動之接續施行，合為
    包括之一行為予以評價，較為合理時，屬接續犯，而為包括
    之一罪（最高法院86年臺上字第3295號判例意旨參照）。查
    ，被告前後2次所為之行使偽造私文書犯行，於時間、地點
    上具有獨立性，得以各自區分，依一般社會觀念上並無難以
    強行分開之情形，自無從論以接續犯，是公訴意旨及辯護人
    此部主張，容非妥適。
　㈤爰審酌被告未得被害人丙○○同意，竟冒用被害人名義偽造取
    款憑條，並向鳳榮地區農會承辦人行使，詐領被害人之存款
    ，侵害他人之財產權及妨害金融交易信用，其行為顯然欠缺
    正確之法治觀念，所為實屬不該。然念及被告尚知坦承犯行
    ，未無端耗費司法資源，犯後態度並非惡劣，且考量行使偽
    造私文書並詐欺取財之犯行為2次、詐欺所得各為新臺幣（
    下同）5萬元，犯行次數及犯罪所得尚非稱多，甫以本案尚
    未能達成調解之原因，係因被害人因生病導致無法於調解期
    日到場，而非被告毫無意願彌補被害人，再酌以卷附臺灣高
    等法院被告前案記錄表所示之素行，兼衡被告於本院自述之
    工作經歷、學歷、家庭生活及經濟狀況(見本院卷第85頁)等
    一切情狀，量處如主文所示之刑，並諭知易科罰金之折算標
    準。復審酌被告2次詐領款項行為之犯罪類型、罪質、目的
    與法益侵害結果均相同，行為時間相距不遠，高度呈現罪刑
    重複非難程度等情，定應執行刑如主文所示，併諭知如易科
    罰金之折算標準。
四、沒收部分：
　㈠按犯罪所得，屬於犯罪行為人者，沒收之。但有特別規定者
    ，依其規定；前2項之沒收，於全部或一部不能沒收或不宜
    執行沒收時，追徵其價額，刑法第38條之1第1項、第3項定
    有明文。又按共同正犯犯罪所得之沒收、追徵，應就各人所
    分得之數為之。所謂各人「所分得」之數，係指各人「對犯
    罪所得有事實上之處分權限」而言。因此，若共同正犯各成
    員內部間，對於犯罪所得分配明確時，應依各人實際所得宣
    告沒收；若共同正犯對於犯罪所得，其個人確無所得或無處
    分權限，且與其他成員亦無事實上之共同處分權限者，自不
    予諭知沒收（最高法院107年度台上字第2989號判決意旨參
    照）。查：被告所提領之金額固為100,000元，然酌以被告
    已將全部金額交予某甲，僅留有15,000元作為本案報酬等情
    (見本院卷第85頁、第86頁)，而卷內又無其他證據可證明被
    告對於其餘款項部分享有事實上管理能力，依有疑有利被告
    原則，被告本案所實際得以支配之犯罪所得應僅為15,000元
    ，又此部尚未發還被害人，爰依刑法第38條之1第1項前段、
    第3項之規定，宣告沒收，並於全部或一部不能沒收或不宜
    執行沒收時，追徵其價額。
　㈡刑法第219條規定，偽造之印章、印文或署押，不問屬於犯人
    與否，沒收之，係採義務沒收主義，凡偽造之印章、印文或
    署押，不論是否屬於犯人所有，倘不能證明業已滅失，均應
    依法宣告沒收。查被告於鳳榮地區農會取款憑條所偽造之「
    丙○○」署押1枚，無證據認定已滅失，不問屬於犯人與否，
    宣告沒收。至被告本案所盜用之印文，係丙○○真印章所蓋之
    印文，自非偽造印章之印文，不在刑法第219條所定必須沒
    收之列，自無庸依刑法第219 條規定宣告沒收，附此敘明。
　㈢又沒收為刑法所定刑罰及保安處分以外之法律效果，而非從
    刑，具有獨立之法律效果，故判決主文內諭知沒收，毋庸於
    各罪項下分別宣告沒收，亦可另立一項合併為相關沒收宣告
    之諭知，使判決主文更簡明易懂，增進人民對司法之瞭解與
    信賴（最高法院106年度台上字第386號判決意旨得參）。是
    就沒收部分，爰不在被告所犯罪項下分別宣告沒收，而以另
    立一項合併為相關沒收宣告之諭知，併此敘明。
據上論斷，應依刑事訴訟法第273條之1第1項、第299條第1項前
段，刑法第28條、第216條、第210條、第339條第1項、第55條、
第41條第1項、第51條第5款、第219條、第38條之1第1項前段、
第3項，刑法施行法第1條之1第1項，判決如主文。
本案經檢察官甲○○提起公訴、檢察官黃曉玲到庭執行職務。
中　　華　　民　　國　　111 　年　　12　　月　　8 　　日
　　　　　　　　　刑事第五庭    法　官　劉孟昕
以上正本證明與原本無異。
如不服本判決應於收受送達後20日內向本院提出上訴書狀，並應
敘述具體理由。其未敘述上訴理由者，應於上訴期間屆滿後20日
內向本院補提理由書(均須按他造當事人之人數附繕本)「切勿逕
送上級法院」。告訴人或被害人如對於本判決不服者，應具備理
由請求檢察官上訴，其上訴期間之計算係以檢察官收受判決正本
之日期為準。
因疫情而遲誤不變期間，得向法院聲請回復原狀。
中　　華　　民　　國　　111 　年　　12　　月　　8 　　日

                                書記官  丁妤柔
附表
編號 時間 偽造方式 提款金額(新臺幣)   1 110年3月29日9時29分許 盜用丙○○之印章於取款憑條上，並填寫提款日期、帳號，及提款金額。 50,000元   2 110年4月1日8時58分許 偽造「丙○○」署押1枚，並盜用丙○○之印章於取款憑條上， 復填寫提款日期、帳號及提款金額。 50,000元